臺灣板橋地方法院刑事判決　　　　　　　　　　　　九十三年度易緝字第一四三號
　　公　訴　人　臺灣板橋地方法院檢察署檢察官
　　被　　　告　甲○○
右列被告因竊盜等案件，經檢察官提起公訴（九十二年度偵字第二０五二六號），本
院以簡式審判程序審理，判決如左：
    主  文
甲○○竊盜，處有期徒刑參月，如易科罰金，以參佰元折算壹日，扣案之臺北縣營業
小客車駕駛人執業登記證上變造之照片（甲○○肖像）壹張沒收；又偽造署押，足以
生損害於公眾及他人，處有期徒刑參月，如易科罰金，以參佰元折算壹日，扣案之臺
北市政府警察局保安警察大隊第五中隊九十二年十一月八日偵訊筆錄上之「陳順竹」
署押共計肆枚（簽名及指印各貳枚）沒收。應執行有期徒刑伍月，如易科罰金，以參
佰元折算壹日，扣案之臺北縣營業小客車駕駛人執業登記證上變造之照片（甲○○肖
像）壹張、臺北市政府警察局保安警察大隊第五中隊九十二年十一月八日偵訊筆錄上
之「陳順竹」署押共計肆枚（簽名及指印各貳枚）均沒收。
    事  實
一、甲○○前於民國九十二年間因竊盜案件，經臺灣新竹地方法院以九十二年度竹簡
    字第四三０號判處有期徒刑三月，如易科罰金以銀元三百元折算一日，緩刑二年
    確定，現仍於緩刑期間內（不構成累犯）。詎仍不知悔改，因擬以駕駛營業小客
    車為業，然未取得警察機關核准之執業登記證，竟基於意圖為自己不法所有之犯
    意，於九十二年九月十五日下午七時至翌日上午七時三十分間之某時許（起訴書
    誤載為九十二年九月十五日下午七時許），在臺北縣三重市○○○○道附近之計
    程車休息站，以其所有之鑰匙一支，開啟乙○○停放於該處、車號九Ｌ─七四二
    號營業小客車之車門後，進入車內竊取乙○○所有、證號二九一八一七號之臺北
    縣營業小客車駕駛人執業登記證一件。旋基於變造特種文書之犯意，於九十二年
    十月十五日前之不詳時間（起訴書誤載為九十二年十月十七日），在臺北縣三重
    市○○○路二八八號租屋處，以將自己照片黏貼覆蓋於原有照片之方式，變造前
    開執業登記證，並將之置於其所承租車號三Ｃ─三三八號營業小客車之右前置物
    架上，嗣於九十二年十一月八日凌晨零時四十分許，在臺北市○○路與開封街口
    為警攔查時，即以該執業登記證供警查核而行使之，足以生損害於乙○○及警察
    機關對於營業小客車駕駛人執業登記管理之正確性，幸經警識破始查獲上情，並
    扣得前開變造之執業登記證一件。
二、甲○○因前揭犯行為警逮捕後，為逃避刑責，竟持其前於九十年間在臺北縣三重
    市○○○街所竊得之陳順竹所有之職業大客車駕駛執照一件（親屬間竊盜，未據
    告訴），冒用陳順竹之名義應訊，並基於接續偽造署押之犯意，於九十二年十一
    月八日凌晨二時二十分許，在臺北市政府警察局保安警察大隊第五中隊偵訊筆錄
    上，偽造「陳順竹」之簽名及指印各二枚，表示其係陳順竹本人，足以生損害於
    陳順竹及警察機關偵查犯罪之正確性。
三、案經臺北市政府警察局萬華分局報請臺灣板橋地方法院檢察署檢察官偵查起訴。
    本院於準備程序進行中，被告就被訴事實為有罪之陳述，經告知簡式審判程序之
    旨，並聽取當事人意見後，裁定進行簡式審判程序。
    理  由
一、證據：
（一）被告甲○○於本院審理時之自白，及其於警詢及檢察官偵訊時之供述。
（二）告訴人乙○○於警詢及檢察官偵訊時之指訴。
（三）扣案經變造之臺北縣營業小客車駕駛人執業登記證一件、照片四幀。
（四）臺北市政府警察局保安警察大隊第五中隊九十二年十一月八日偵訊筆錄一件。
二、按營業小客車駕駛人執業登記證，係警察機關依「營業小客車駕駛人執業登記管
    理辦法」所核發，參照該辦法第三條規定：「汽車駕駛人以從事營業小客車駕駛
    為業者，應於執業前向執業地直轄市、縣（市）警察局辦理執業登記，領有營業
    小客車駕駛人執業登記證（以下簡稱執業登記證）及其副證，始得執業」，足認
    執業登記證應屬刑法第二百十二條所稱之「特許證」無疑。是核被告所為，係犯
    刑法第三百二十條第一項之竊盜罪、刑法第二百十六條、第二百十二條之行使變
    造特種文書罪、刑法第二百十七條第一項之偽造署押罪。被告變造特種文書後，
    嗣憑以供警查核而行使之，其變造特種文書之低度行為，為行使之高度行為所吸
    收，不另論罪。起訴書雖漏論被告行使部分之罪責，惟該部分與前開論罪科刑部
    分既有吸收犯之實質上一罪關係，為起訴效力所及，本院自得併予審究。又被告
    冒用「陳順竹」之名義應訊，先後在警詢筆錄上偽造「陳順竹」之簽名及指印各
    二枚，其每次偽造舉動之獨立性極為薄弱，依一般社會觀念難以強行分離，各個
    舉動不過為犯罪行為之一部分，顯係基於單一犯意接續所為，侵害單一法益，為
    接續犯。上開竊盜、行使變造特種文書二罪間，有方法結果之牽連關係，為牽連
    犯，應依刑法第五十五條規定從一重以竊盜罪處斷。所犯竊盜及偽造署押二罪間
    ，犯意各別，行為互殊，應予分論併罰。爰審酌被告前因竊盜罪經臺灣新竹地方
    法院判處有期徒刑三月，獲有緩刑之寬典，有臺灣高等法院被告全國前科紀錄表
    可稽，猶不知悔改，於前案判決宣示後，隨即再犯本件罪行，惡性非輕，惟其竊
    盜及行使變造特種文書之動機，係圖能自己駕駛營業小客車謀生，核與一般變賣
    犯罪所得者之態樣有殊，且其侵入告訴人陳永旭之車內，僅竊取執業登記證一件
    ，別無行竊或破壞車內其他財物，有告訴人陳永旭於偵查時之指訴可考，手段尚
    非極為惡劣，對告訴人所生實際損害亦非甚鉅，兼衡其智識程度、偽造署押之動
    機、目的、手段、所生危害，及犯後尚知坦承犯行等一切情狀，分別量處如主文
    所示之刑，並各諭知易科罰金之折算標準，及定其應執行之刑，以示懲儆。扣案
    之臺北縣營業小客車駕駛人執業登記證上變造之照片（被告肖像）一張，係被告
    所有，供犯本件之罪所用，爰依刑法第三十八條第一項第二款規定諭知沒收；至
    臺北市政府警察局保安警察大隊第五中隊九十二年十一月八日偵訊筆錄上之「陳
    順竹」署押共計四枚（簽名及指印各二枚），不問屬於犯人與否，應依刑法第二
    百十九條規定宣告沒收之。
三、公訴意旨另以：被告意圖為自己不法之所有，於九十年間，在臺北縣三重市○○
    ○街，未經其胞弟陳順竹之同意，竊得陳順竹所有之汽車駕駛執照，因認被告此
    部分行為另涉竊盜罪嫌等語。惟按：直系血親、配偶或同財共居親屬之間，或其
    他五親等內血親、三親等內姻親之間，犯竊盜章之罪者，須告訴乃論，刑法第三
    百二十四條第二項定有明文。查陳順竹係被告之胞弟，與被告有三親等旁系血親
    之關係，此有法務部戶役政連結作業系統查詢資料可證，是被告縱對陳順竹犯有
    竊盜罪嫌，依上揭規定，須告訴乃論。陳順竹既未對被告提出告訴，該部分原應
    諭知不受理判決，然檢察官認其與前揭起訴且經本院認罪科刑之竊盜部分，既有
    想像競合犯之裁判上一罪關係，爰不另為不受理之諭知。
據上論斷，應依刑事訴訟法第二百七十三條之一第一項、第二百九十九條第一項前段
，刑法第三百二十條第一項、第二百十六條、第二百十二條、第二百十七條、第二百
十九條、第五十五條、第四十一條第一項前段、第五十一條第五款、第九款、第十款
，罰金罰鍰提高標準條例第一條前段、第二條，判決如主文。
本案經檢察官孫治平到庭執行職務。
中　　　華　　　民　　　國　　　九十三　　　年　　九　　月　  二十九　　日
                                  臺灣板橋地方法院刑事第二庭
                                          法　官    朱嘉川
右正本證明與原本無異。
如不服本判決，應於判決送達後十日內，向本院提出上訴狀。
                                          書記官　　林志憲
中　　　華　　　民　　　國　　　九十三　　　年　　九　　月　  二十九　　日
附錄本案論罪科刑法條全文
刑法第三百二十條：
意圖為自己或第三人不法之所有，而竊取他人之動產者，為竊盜罪，處五年以下有期
徒刑、拘役或五百元以下罰金。
意圖為自己或第三人不法之利益，而竊佔他人之不動產者，依前項之規定處斷。
前二項之未遂犯罰之。
刑法第二百十六條：
行使第二百十條至第二百十五條之文書者，依偽造、變造文書或登載不實事項或使登
載不實事項之規定處斷。
刑法第二百十二條：
偽造、變造護照、旅券、免許證、特許證及關於品行、能力、服務或其他相類之證書
、介紹書，足以生損害於公眾或他人者，處一年以下有期徒刑，拘役或三百元以下罰
金。
刑法第二百十七條
偽造印章、印文或署押，足以生損害於公眾或他人者，處三年以下有期徒刑。
盜用印章、印文或署押，足以生損害於公眾或他人者，亦同。
